【裁判字號】    98,醫,2
【裁判日期】    980814
【裁判案由】    損害賠償
【裁判全文】
臺灣新竹地方法院民事判決                 98年度醫字第2號
原      告  戊○○
兼  法  定
代  理  人  甲○○
法定代理人  庚○○
共      同
訴訟代理人  林思銘律師
複  代理人  劉雅萍律師
            丁○○
被      告  財團法人台灣基督長老教會馬偕紀念社會事業基金
            會馬偕紀念醫院新竹分會
法定代理人  丙○○
被      告  乙○○
共      同
訴訟代理人  楊隆源律師
複  代理人  己○○
上列當事人間損害賠償事件，本院於民國98年7月24日辯論終結
，判決如下：
    主  文
原告之訴及假執行之聲請均駁回。
訴訟費用由原告負擔。
    事實及理由
甲、程序事項：
    本件被告財團法人台灣基督長老教會馬偕紀念社會事業基金
    會馬偕紀念醫院新竹分會（下稱被告新竹馬偕醫院）之法定
    代理人，於原告提起本件訴訟前即已變更為丙○○，原告起
    訴狀原列魏志濤為被告新竹馬偕醫院之法定代理人，其後變
    更為丙○○，核屬有據，應予准許。
乙、實體事項：
壹、原告起訴主張：
一、原告甲○○於94年間受孕，懷有胎兒即原告戊○○，預產期
    為95年2月9日，自94年10月起即至被告新竹馬偕醫院由被告
    乙○○進行產前檢查。原告甲○○於95年1月26日產檢時，
    胎兒經超音波檢視，已有3,600克重，同年2月2日為產檢時
    ，被告乙○○並未再以超音波檢視胎兒大小，僅告知胎兒約
    為3,800克重，即開立95年2月6日之入院許可證，要原告甲○○於是日住院催生。原告甲○○所懷胎兒較大，屬於自然
    生產時肩難產之高危險群，被告乙○○應向原告甲○○詳細
    告知有關胎兒較大時，採自然產方式生產，有發生肩難產之
    可能性，若需以強力拉引之方式生產，可能造成產婦產道過
    度裂傷及產後出血、胎兒產生肱骨骨折、鎖骨骨折、臂神經
    叢損傷等併發症；且倘無法及時娩出胎兒，可能發生胎兒酸
    中毒，最後導致胎兒死亡等情，並應建議原告甲○○採取剖
    腹產方式生產。詎被告乙○○均未告知原告戊○○之父母。
    原告甲○○於產檢翌日即同年2月3日即有出血之產兆出現，
    當日即辦理住院待產，被告乙○○竟未再替原告甲○○作超
    音波檢查，致無法精確推算胎兒大小，而未注意將胎兒過大
    所生之肩難產風險，及早告知原告甲○○，並建議採取剖腹
    產，致原告甲○○仍以自然產方式分娩。原告甲○○於95年
    2 月3日自行前往被告馬偕醫院待產後，被告乙○○並未在
    旁待命，僅由護士協助原告，等待胎兒自然分娩，被告乙○○僅於2月4日凌晨4時許曾稍加探視隨即離去。當日8時37分
    許原告戊○○胎頭已出，被告乙○○始告知原告甲○○之配
    偶庚○○，稱胎兒可能發生肩難產，應以緊急方式生產，並
    要求庚○○簽立手術同意書，對胎兒強力拉扯，在4分鐘之
    內，即強行將胎兒拉出，致原告戊○○於生產過程中肩部臂
    神經叢受嚴重創傷，迄今無法復原。另原告甲○○於分娩後
    ，出血不止，流血1,000多ＣＣ，直到下午16時許才控制住
    ，住院一週始返家休養，詎同年2月24日晚上18時許，復大
    量出血，緊急回診，始發覺仍有直徑約5公分之胎盤置留於
    原告甲○○子宮內，隨即實施子宮刮除手術，清除完畢。被
    告乙○○對原告甲○○施行生產手術過程，應注意，並能注
    意，卻未注意，致使胎盤仍置留原告甲○○子宮中，實有重
    大過失，致使原告甲○○大量出血，並再度挨刀，對原告甲○○造成二度傷害。
二、被告乙○○為專業之婦產科醫師，依其專業知識，應注意於
    本件情形下肩難產之機率大為提高，並可預知採剖腹生產方
    式對於原告戊○○及產婦甲○○較為安全，且應將相關肩難
    產之情形告知原告甲○○，使原告甲○○可為判斷應為剖腹
    產或自然生產。詎原告甲○○於95年2月2日做產檢及2月3日
    待產時，被告乙○○不僅未作超音波檢查胎兒狀況與體重，
    亦未告知原告甲○○自然產將可能造成之副作用即肩難產，
    導致原告甲○○及戊○○因被告乙○○以自然產方式接生而
    受到嚴重傷害。是被告乙○○顯已違反醫療法63條第1項、
    第64條第1項、第81條之告知說明義務，造成原告無法彌補
    之損害。原告自得依民法第184條、第188條、第227條之1、
    第193條及第195條請求下列賠償：
(一)被告等應連帶賠償原告戊○○新臺幣（下同）2,387,845元
    ：
    原告戊○○之右上肢因肩難產無法正常活動，造成喪失勞動
    能力損害，喪失勞動能力之程度約為百分之30，以目前最低
    基本工資17,280元計算，原告戊○○從20歲起至60歲止可工
    作年數約為40年，霍夫曼係數為22.30976，扣除中間利息，
    其喪失勞動能力金額1,387,845元 (計算式：17,280×12 ×
    22.30976×30% ＝1,387,845 ，小數點以下無條件捨去)。
    且原告因前開損害，生活多所不便，所受精神痛苦甚鉅，爰
    請求精神慰撫金1,000,000 元。據此原告戊○○請求2,387,
    845元。
(二)被告等應連帶賠償原告甲○○500,000元：
    被告乙○○未於原告甲○○生產時將胎盤清除乾淨，導致原
    告甲○○子宮內滯留直徑約5公分大小之胎盤，並造成原告
    大出血之傷害，其不當之醫療行為實已對原告甲○○造成莫
    大之傷害，原告甲○○自得請求精神慰撫金500,000元。
三、原告甲○○病歷影本中，於95年1月19日、同年1月26日、2
    月2日之產檢記錄上，有被告乙○○以較粗之筆所加寫的英
    文字，記載其曾告知原告甲○○有關胎兒可能過大，並解釋
    肩難產的風險及原告甲○○拒絕剖腹產等情。惟比對筆跡粗
    細，即可知上開英文記載，應為被告乙○○於原告甲○○生
    產後所加註。另被告等檢附之護理記錄，亦未曾提及被告乙○○曾建議原告採剖腹生產。事後被告乙○○就原告甲○○
    所提為何未採剖腹產方式接生之質疑，亦僅解釋因考量原告
    戊○○可能未逾4,000公克，採取剖腹產之費用，健保局不
    給付，需病患自付，遂未建議原告甲○○採取剖腹產，足見
    被告乙○○確未告知原告甲○○有關胎兒過大，有肩難產發
    生之可能性，亦未建議採取剖腹產。況且事故發生後，原告
    曾請市議員即訴外人張祖琰就本件兩造間之爭執進行協商，
    當時被告乙○○即自承未告知原告有關胎兒過大及自然產可
    能伴隨之高度肩難產風險事實。是被告乙○○辯稱其已盡到
    告知與說明義務、被告新竹馬偕醫院辯稱無庸負連帶賠償責
    任云云，均不足採信。
四、並聲明：(一)被告應連帶給付原告戊○○2,387,845元及自
    起訴狀繕本送達翌日起至清償日止，依年息百分之5計算之
    利息。(二)被告應連帶給付原告甲○○500,000元。(三)願
    供擔保請准宣告假執行。
貳、被告答辯略以：
一、被告乙○○於原告甲○○產檢及生產之過程中，已盡告知說
    明及注意之義務：
(一)原告甲○○於95年1月19日進行產前36週產檢時，被告乙○○即曾告知有關胎兒過大及肩難產發生之可能性。同年月26
    日，原告甲○○作產前檢查時，超音波檢查結果預估胎兒體
    重約為3,600公克，因當時原告甲○○之子宮底至恥骨聯合
    距離逾40公分，被告乙○○即向原告甲○○告知超音波預估
    體重有百分之10至百分之15之誤差，原告戊○○兒有超過4,
    100公克之可能性，前開事實，均有被告等檢附之病歷英文
    註記附卷足憑。且因原告甲○○身形不高，被告乙○○並向
    原告甲○○告知需有預做剖腹產之準備，倘原告甲○○堅持
    自然產而不剖腹產，即有百分之0.2至百分之1機率發生肩難
    產。詎原告甲○○因先前生產第一胎時，其胎兒體重亦達3,
    800公克，而生產過程甚為平順，原告甲○○遂表示仍要自
    然產。原告甲○○於同年2月2日前往門診時，被告乙○○仍
    向原告甲○○告知依前次超音波檢查結果推算，其胎兒體重
    可能已達3,800公克，倘再加計超音波誤差值，其胎兒實際
    體重可能逾4,300公克，並再次建議原告甲○○應以剖腹產
    方式進行生產，惟原告甲○○仍堅持採用自然產。同年2月3
    日，原告甲○○依被告乙○○囑咐住院催生，因胎兒體重已
    逾4,000公克，符合剖腹之生產條件，被告乙○○即再告知
    原告甲○○應剖腹產，倘堅持自然產，即有發生肩難產之可
    能，惟原告甲○○雖然瞭解上情，但仍堅持採用自然產。翌
    日凌晨4時許，被告乙○○於催生過程中，亦再度告知原告
    甲○○應考慮剖腹產，惟仍遭原告甲○○拒絕。2月4日上午
    7時55分時許，原告甲○○進入待產室用力，稍後8時36分許
    ，被告乙○○復向原告甲○○及其配偶庚○○說明，因原告
    戊○○之胎頭稍高，建議進行剖腹產，惟仍遭拒。被告乙○○因此向原告甲○○及庚○○表示倘自然產需使用真空吸引
    ，並同時告知可能引發之後遺症及有發生肩難產之可能性，
    於請小兒科醫生待命後，才開始真空吸引，接生過程果然產
    生肩難產，經醫療緊急處理約1分鐘後，胎兒出生。被告乙○○確已善盡告知及注意之義務，自無侵權行為或因債務不
    履行致原告人格權受侵害之可言。
(二)被告乙○○已注意原告甲○○之胎兒過大之問題，始會於95
    年2月2日產檢時，要求原告甲○○較預產期95年2月13日提
    早一週於95年2月6日住院催生。另依據95年2月3日之護理記
    錄，護理師記載原告主訴：「小姐，我小朋友過大，乙○○
    醫生叫我來催生」，亦可證明被告乙○○確實已盡告知及注
    意之情。
二、被告乙○○對於原告甲○○產檢及生產過程所為之醫療行為
    ，均已符合當時醫療科技及專業水準可合理期待之安全性，
    並無任何故意或過失：
(一)肩難產係屬於胎兒骨盆腔之不對稱，事前並無可靠之診斷方
    法，僅於胎兒之胎頭娩出後，肩難產之診斷才得以確立。縱
    使超音波評估胎兒體重之技術日新月異，惟因超音波預測胎
    兒體重仍存有誤差值，是以超音波預測巨嬰仍未盡正確，故
    臨床上於產前並無再作超音波檢查之必要。據此，被告乙○○於95年2月3日原告甲○○生產前，即未再為原告甲○○作
    超音波檢查，惟被告乙○○之前開不作為，仍符合醫學常規
    。
(二)原告甲○○產後之胎盤殘留及產後大出血均為自然產或剖腹
    產之併發症，而造成產後大出血之原因可大致可分為：(1)子
    宮收縮不良(2)子宮外翻(3)殘留胎盤(4)陰道裂傷(5)凝血機轉不
    良。另依當代周產期醫學第48章產後大出血之文章，訴外人
    三軍總醫院統計自西元1980年1月起至西元1990年6月止之生
    產病人，總計88例產後大出血之病因，胎盤殘留佔百分之17
    、子宮收縮不良佔百分之71.6、產道裂傷為百分之11.4，足
    見生產過程充滿不可預期之危險。原告甲○○於95年2月24
    日晚上（即產後第21天）發生產後大出血，被告乙○○立即
    給予處置及檢查，經檢查發現原告甲○○的子宮內有4×3公
    分之陰影存在，被告乙○○於告知原告甲○○前開陰影可能
    為血塊或殘留胎盤，並經原告甲○○同意後，立即為其辦理
    住院，進行手術，原告甲○○並於95年2月25日順利出院，
    足見被告並無任何疏誤。
(三)依行政院衛生署97年8 月27日衛署醫字第0970214619號函檢
    附該署醫事審議委員會第0000000 號鑑定書、98年4 月16日
    衛署醫字第0980260037號函檢附該署醫事審議委員會第0000
    000 號鑑定書之鑑定意見均認被告乙○○已盡相當之注意義
    務而無任何疏失，足見被告所辯並非無據。
(四)依被告乙○○之看診習慣，大部分之患者，病歷所要記載之
    內容，雖可於門診時同步完成，惟少數特殊情形，例如醫師
    有特別叮嚀，或患者有特別詢問時，被告乙○○即將病歷先
    留下來，待當日門診工作告一段落再將全部情形詳細補記於
    病歷上，以避免耽誤其他患者看診時間。況且病歷完成後均
    需送往被告馬偕醫院之病歷室。揆諸上情，可知被告乙○○
    並無原告等所指陳之竄改病歷，甚至於原告甲○○生產後始
    加註等情。此外，證人張祖琰之證言屬於傳聞證據，不具證
    據能力。且多為主觀臆測之詞，欠缺證據力。
三、被告乙○○對原告所為之醫療行為並無任何故意或過失，則
    被告乙○○並非侵權行為人，所為醫療服務符合當代醫療科
    技及專業水準可期待之安全性，亦無不完全給付可言。原告
    等請求被告新竹馬偕紀念醫院依民法第188條第1項負僱用人
    之侵權責任，即屬無據。縱被告應連帶負本件損害賠償責任
    ，原告戊○○請求喪失工作能力之部分，並無證據證明其減
    少工作能力之程度已達百分之30，其請求亦未扣除2歲至20
    歲間之期前利息。而原告等請求精神慰撫金部分均屬過高，
    委無足採。
四、答辯聲明：(一)原告之訴及假執行之聲請均駁回。(二)如受
    不利之判決，請准供擔保免為假執行。
、兩造不爭執事項：
一、原告甲○○於94年10月起至被告馬偕醫院由被告乙○○作產
    前檢查。
二、95年2月2日原告於被告馬偕醫院產檢時，被告乙○○出具住
    院日期為95年2月6日之住院許可證，請原告甲○○住院催生
    。
三、95年2月3日原告甲○○即出現產兆，並於當日下午18時許至
    被告馬偕醫院住院待產，於翌日上午8時43分產下原告戊○○。
四、原告戊○○因肩難產，致右肩部神經叢受損，並因此領有輕
    度肢體障礙殘障手冊。
肆、經行爭點整理程序，兩造同意以下列爭點為本件之攻擊防禦
    方法，不再主張其他爭點：
一、被告乙○○對於原告戊○○發生肩難產，有無醫療疏失？原
    告戊○○請求被告連帶給付原告戊○○2,387,845 元及其利
    息有無理由？
二、被告乙○○對於原告甲○○有無未將胎盤清除乾淨，致生原
    告甲○○大出血損害之醫療疏失？原告甲○○請求被告連帶
    給付原告甲○○500,000元，有無理由？
伍、本院之判斷：
一、就被告乙○○對於原告戊○○發生肩難產，有無醫療疏失？
    原告戊○○請求被告連帶給付原告戊○○2,387,845 元及其
    利息有無理由？之爭點部分，論述於次：
(一)本件原告戊○○起訴主張，因被告乙○○未於原告甲○○生
    產前告知有關胎兒過大，採自然產會有肩難產之風險，並建
    議採取剖腹產，而以自然產方式為原告戊○○接生，致原告
    戊○○於出生時，發生肩難產，因而受有右肩部臂神經叢創
    傷，領有輕度肢體障礙殘障手冊，具有醫療疏失等情，為被
    告所否認，並以被告乙○○業已於原告甲○○生產前即明確
    告知有關胎兒過大及採自然產會有肩難產之風險，並建議剖
    腹產，為原告甲○○所拒，已盡告知義務，並無醫療疏失等
    情置辯。
(二)經查，依卷附原告甲○○之懷孕產檢紀錄表（卷一第15頁、
    第112頁）記載，原告甲○○於95年1月19日產檢時，胎兒之
    重量預估為3,375克；95年1月26日產檢時，胎兒之重量經估
    計為3,600克；同年2月2日產檢時，胎兒之重量經估計則約
    有3,800公克，歷次產檢中，就原告甲○○胎兒體重之預估
    值，被告乙○○均曾告知原告甲○○，且被告乙○○並開立
    較預產期為早之96年2月6日住院許可證（本院卷一第12頁反
    面及第140頁），通知原告甲○○提前住院待產，就此部分
    ，兩造並無爭執。參照原告甲○○於95年2月3日因產兆出現
    而至被告新竹馬偕醫院待產時，護理記錄（本院卷一第81頁
    、第113頁）記載「...18:00 由先生... 步入DR，因baby過
    大所以...Dr 乙○○... 協助入院待產催生。」（部分字體
    過於潦草，無法辨識，下同）「S:小姐，我小朋友過大乙○○醫叫我來催生。」，足見原告甲○○對於胎兒過大，並非
    全然無認識，被告乙○○所辯業已告知原告甲○○所懷胎兒
    過大一節，尚非無據，應可採信。
(三)就胎兒過大，採取自然產可能發生肩難產風險一節，上開護
    理記錄表23時20分記錄有「感覺... 尚可忍受，...Dr 乙○○... 協助探視並解釋BABY大的風險性並一同討論之。」之
    記載，故原告甲○○於生產前對於胎兒過大之生產風險，應
    已知悉，縱原告甲○○對於懷孕產檢記錄中，對於被告乙○○所載之告知情形認為係事後加註，惟依原告不爭執真正之
    護理記錄表記載，被告新竹馬偕醫院之護理人員亦曾於原告
    甲○○入院當日23時20分許受被告乙○○之指示，協助探視
    並解釋胎兒大的風險，足見原告所稱被告乙○○未告知胎兒
    過大，採自然產可能產生之風險云云，亦非可採。
(四)另原告主張被告乙○○於產檢之際，依一般專業水準即可預
    知原告戊○○為巨嬰，屬肩難採之高危險群，仍未向原告甲○○說明選擇剖腹產，而仍對原告戊○○以自然生產方式進
    行接生，致原告戊○○因肩難產而右肩神經叢受創，致生損
    害，被告應負連帶賠償責任云云，為被告所否認，並以曾建
    議原告甲○○採取剖腹產，為原告甲○○所拒，及肩難產屬
    胎兒骨盆腔之不對稱，事前無可靠方法得以診斷，及超音波
    檢查於胎兒體重之預測仍有10至15%之誤差值，被告乙○○
    所為醫療行為均已符合當時醫療科技及專業水準可合理期待
    之安全性等情為辯。本院就原告戊○○出生過程中發生肩難
    產，被告乙○○有無醫療疏失一節，經送行政院衛生署醫事
    鑑定委員會進行鑑定，該署98年4月16日衛署醫字第0980260
    037號書函所附該署醫事審議委員會第0000000號鑑定書鑑定
    意見認（一）50~60%肩難產案例發生在巨嬰症小孩身上。30
    ~50%之臂神經叢受傷是發生在無肩難產及非巨嬰症之小孩身
    上。新生兒巨嬰一般指出生體重大於4,000公克或超過同期
    妊娠週數平均體重第90個百分比，好發巨嬰之危險因子主要
    是肥胖，母體懷孕中體重增加太多、糖尿病、過期妊娠或預
    估胎兒過大。產前預測肩難產，不管超音波或上述病情皆不
    容易，況且本案產婦身高158公分，妊娠前體重58公斤，於
    懷孕期中增加10公斤，為標準體重增加。至於生產時遇到肩
    難產情況，可採用Woods及McRoberts等調動方法加上恥骨上
    方壓力協助分娩，儘量減少臂神經受傷。（二）依據產前病
    歷及入院護理紀錄，本案在妊娠後期已告知胎兒較大，且翁
    醫師已安排提前催生之醫囑。生產之紀錄，有記載翁醫師以
    真空吸引分娩及肩難產之McRoberts動作與過程，已有告知
    及應注意之措施，尚未發現有疏失之處。」，則被告乙○○
    所辯其對原告戊○○接生時所為醫療行為均已符合當時醫療
    科技及專業水準可合理期待之安全性等情，尚非無據，堪可
    採信。
(五)原告戊○○另以證人張祖琰到庭所為「醫生沒有否認說沒有
    要原告甲○○剖腹產，原告也有提出質疑。」、「（法官問
    ：會議裡，乙○○承認說沒有告訴原告甲○○胎兒過大，風
    險很高，是否有這件事？）乙○○沒有直接承認（未告知）
    胎兒過大要做剖腹產，但是原告甲○○提出質疑為何不叫產
    婦作剖腹產時，醫生只有說要不要做剖腹產要看生產時的過
    程。因此我的認知是乙○○生產前沒有告知原告甲○○胎兒
    過大風險高這件事，不然乙○○在現場就說我有告訴你們，
    但乙○○沒有這樣講。」等證述，欲證明被告乙○○確有未
    告知原告戊○○之父母有關胎兒過大，自然產之風險高等情
    。惟查，證人張祖琰上開證述，應屬其個人之主觀認知，此
    由證人張祖琰對於協調當時醫院方有無任何人承認醫生有任
    何疏失一節，證稱：「醫院不肯承認。所以醫院不願寫任何
    有責任的東西，只寫一般的。」（見本院卷二第30頁）即可
    知被告乙○○及被告新竹馬偕醫院確實未曾認為對本件醫療
    糾紛有任何疏失存在，尚難以證人張祖琰之上開證述，即推
    認被告乙○○具有未盡告知義務之醫療疏失。此外，證人張
    祖琰證述：「乙○○醫師有承認小孩手臂的神經因生產過程
    而有受損。」等情，與被告於訴訟中並不爭執原告戊○○出
    生時發生肩難產以致右肩神經叢受損一事，並無不符，惟被
    告不爭執上開事項，並不代表被告承認對於原告戊○○或甲○○之醫療過程有何疏失，原告以證人張祖琰之上開證詞欲
    證明被告乙○○之醫療疏失，自非有據，委無可採。
(六)由於自然生產本即有發生肩難產之風險，不論胎兒重量為何
    何，均有機會發生，以超音波儀器觀察評估胎兒重量，本有
    其不確定性，且胎兒評估之重量，亦非決定是否發生肩難產
    現象之唯一依據。本件依原告戊○○生產時之護理紀錄既已
    可知悉原告戊○○之母甲○○於生產前即知胎兒有過大之現
    象，自難認被告乙○○未盡告知之義務。原告戊○○既無法
    證明被告乙○○就接生之過程中有何醫療疏失，因此亦未能
    證明被告乙○○或被告新竹馬偕醫院有何債務不履行致其人
    格權受侵害之處，其訴請被告連帶給付2,387,845元及其利
    息，自乏依據，無從准許。
二、就被告乙○○對於原告甲○○有無未將胎盤清除乾淨，致生
    原告甲○○大出血損害之醫療疏失？原告甲○○請求被告連
    帶給付原告甲○○500,000元，有無理由？之爭點部分，論
    述於次：
(一)原告因自然產後大出血於95年2月24日至被告新竹馬偕醫院
    就診，隨即進行子宮內膜刮除手術，此為被告所不爭執，且
    有原告甲○○之病歷影本在卷可佐（卷一第34頁至51頁），
    原告甲○○因此認被告乙○○具有醫療疏失，並訴請被告連
    帶賠償精神慰撫金500,000元，被告則以被告乙○○所為醫
    療行為符合當代醫療專業水準可合理期待之安全性，並無過
    失可言，亦非不完全給付等語為辯。
(二)就原告甲○○於自然生產後發生大出血，被告乙○○是否應
    負醫療過失責任一節，本院囑託行政院衛生署進行鑑定，該
    署醫事審議委員會第0000000號鑑定書之鑑定意見為：「（
    一）正常胎盤娩出會自動完整剝離，從胎兒娩出至胎盤娩出
    平均為6分鐘，超過30分鐘未娩出或檢查不完整時，須警覺
    異常胎盤娩出。本案據病歷紀錄，胎盤之檢視、稱重、產後
    子宮內診，皆符合醫療常規。（二）約0.7%產婦會發生延遲
    性產褥期出血，原因多為原有胎盤附著位置之內膜恢復異常
    ，常發生於產後1-2週，大多數需要收縮藥物治療止血，有
    殘留胎盤者則需儘快刮除。殘留胎盤之原因，異常附著之植
    入性胎盤或罕見之副胎盤。本案手術病理報告敘述，殘留胎
    盤併局部附著內膜，最大者5.5公分伴有出血壞死及發炎現
    象，依此符合延遲性產褥期出血之病理原因。（三）本案為
    少量植入性胎盤或小塊副胎盤引發產褥期排出所伴隨之出血
    現象，臨床難以預防確診。由醫師所為之即時處置以觀，產
    婦生命徵象保持穩定，其所為止血方法（用藥及手術）、準
    備事項（備血、血液檢查）及臨床醫療過程，均尚未發現有
    疏失之處。」，此有行政院衛生署97年8月27日衛署醫字第
    0970214619號、98年4月16日衛署醫字第0980260037號書函
    所附該署醫事審議委員會第0000000號、0000000號鑑定書在
    卷可佐（卷一第210 頁以下及卷二第5 頁以下）。本件被告
    乙○○對於原告甲○○所為醫療行為，既均符合醫療常規而
    無疏未注意之情事，則被告所辯被告乙○○對於原告甲○○
    自然產後大出血之發生並無醫療疏失一節，應屬可採。
(三)本件原告甲○○對被告乙○○及新竹馬偕醫院所為醫療行為
    既無從證明有何醫療疏失存在，亦未能證明被告等具有債務
    不履行，致原告甲○○人格權受侵害之處，原告甲○○訴請
    被告連帶給付精神慰撫金500,000元，即非有據，無從准許
    。
三、綜上所述，原告戊○○肩難產現象之發生，非被告乙○○所
    能準確預知；原告甲○○自然產後因殘留少量胎盤而產生出
    血現象，符合延遲性產褥期出血之病理原因，業經行政院衛
    生署醫事審議委員會鑑定明確，且原告復未能證明被告乙○○所為醫療行為有何疏失或債務不履行情事，原告戊○○、
    甲○○分別訴請被告連帶賠償2,387,845 元及其利息、500,
    000，自非有據，應予駁回。
四、原告之訴既經駁回，其假執行之聲請亦失所附麗，應併予駁
    回。
陸、本件為判決基礎之事證已臻明確，兩造其餘攻擊防禦方法，
    經審核後，認與判決結果不生影響，爰不一一論述。
柒、結論：原告之訴為無理由，依民事訴訟法第78條，判決如主
    文。
中    華    民    國    98    年    8     月    14    日
                  民事第一庭    法  官  蔡孟芳
以上正本係照原本作成。
如對本判決上訴，須於判決送達後20日內向本院提出上訴狀。
中    華    民    國    98    年    8     月    14    日
                                書記官  李慧娟


司法院資訊處製作；財團法人民間司法改革基金會備份。
